臺灣彰化地方法院交通事件裁定　　　 100年度交聲字第1052號
原處分機關　交通部公路總局臺中區監理所彰化監理站
異　議　人　黃惠玫
即受處分人
上列受處分人因違反道路交通管理處罰條例案件，對於交通部公
路總局臺中區監理所彰化監理站中華民國100年6月22日所為之處
分（彰監四字第裁64-I00000000號裁決書），聲明異議，本院裁
定如下：
    主    文
異議駁回。
    理    由
一、原處分意旨略以：異議人即受處分人（下稱受處分人）黃惠
    玫於民國100年5月29日上午10時12分許，駕駛其所有車牌號
    碼1139-MA號自用小客車，在彰化縣員林鎮○○街4號前，因
    「在顯有妨礙他車通行處所停車」之違規事實，經彰化縣警
    察局違規拖吊小組以彰警交字第I00000000號舉發違反道路
    交通事件通知單逕行舉發，並於100年6月22日以彰監四字第
    裁64-I00000000號裁決書裁處異議人違反道路交通管理處罰
    條例第56條第1項第5款之規定，處罰鍰新臺幣（下同）900
    元整等語。
二、聲明異議意旨略以：員警所為舉發違規事實「在顯有妨礙其
    他人、車通行處所停車」所述「顯有」之定義、依據及認定
    標準分別為何？另有無「妨礙其他人、車通行」之具體事證
    可參？是否符合道路交通管理處罰條例第7之2條第1項各款
    所列，得逕行舉發之規定？是否係執勤員警個人為求交通執
    法績效而僅憑其個人主觀認定行之？受處分人汽車所停放地
    點，係道路交通標誌標線號誌設置規則第149條第1項第1款
    第3目所列「白實線…設於路側者，作為車輛停放線…」且
    應符合道路交通安全規則第112條所列之規定，認係汽車應
    可停放之處所，為此聲明異議，請准予撤銷原處分等語。
三、按汽車停車時，顯有妨礙其他人、車通行處所，不得停車，
    道路交通安全規則第112條第1項第9款訂有明文。又汽車（
    包括機器腳踏車）駕駛人停車時，有在設有禁止停車標誌、
    標線之處所停車或在顯有妨礙其他人、車通行處所停車情形
    之一者，處600元以上1200元以下罰鍰，道路交通管理處罰
    條例第56條第1項第4款、第5款定有明文。是該條第5款適用
    之處所，自不以設置禁止停車標誌、標線之地點為必要。又
    汽車駕駛人有違規停車而駕駛人不在場之情形，當場不能掣
    單舉發者，經以科學儀器取得證據資料證明其行為違規，得
    對汽車所有人逕行舉發之，道路交通管理處罰條例第7條之2
    第1項第7款、同條第2項第4款亦有明文規定。
四、經查：
(一)受處分人所有車牌號碼1139-MA號自用小客車於100年5月29
    日上午10時12分許，停放於彰化縣員林鎮○○街4號前，車
    輛熄火，受處分人已離開車輛，不能馬上行駛，而為警舉發
    等情，為受處分人所是認，並有上揭裁決書、舉發違反道路
    交通管理事件通知單及員警現場拍攝照片等件在卷可稽。
(二)按白實線設於路側，作為車輛之停放線；路面邊緣，用以指
    示路肩或路面外側邊緣之界線，其線型為白實線，道路交通
    標誌標線號誌設置規則第149條第1項第1款第3目及同規則第
    183條分別定有明文，是本件受處分人車輛停放位置該路段
    劃設之白實線應為路面之邊緣線。經查，依事後舉發員警提
    供上開現場採證照片及從現場各角度拍攝之照片所示，本件
    舉發地點之路面既係供車輛通行之道路，則受處分人停車當
    不得跨越白實線侵入車道，致妨礙交通之順暢，況其車寬約
    180公分，車身所佔用車道之寬度已達100公分許，致雙黃線
    與該車停車位置（不含後照鏡）僅距離195公分許，縱195公
    分約仍可供一輛同向車通行，然多數駕駛為避免擦撞等意外
    發生，於行進中必與左右兩側車輛保持一定間隔，則同向車
    輛欲經過該地點時，顯須偏離原有行進路線而跨越雙黃實線
    駛入對向車道，此節亦與彰化縣警察局100年6月20日彰警交
    字第1000038683號函說明相符，是本件受處分人顯有妨礙他
    車通行甚明。受處分人雖以前詞置辯，並提出停車照片為證
    ，惟異議狀後附之照片為受處分人於100年6月5日自行將車
    輛停於該處後拍攝，與本案並無關連，且汽車駕駛人停車時
    ，本應依各該道路現場之具體情形，斟酌其車輛種類、車體
    大小、停放方式及地點等項，避免妨礙其他人車通行，受處
    分人若見該白色實線處與路邊緣處僅距90公分許，應可知悉
    其如未將車輛緊靠路邊停放，與其同向之車輛勢必僅能跨越
    雙黃線行駛至對向車道通行以策安全，自應另尋適當處所停
    車，而不得僅以該處劃有白線而免其責。此外，道路交通管
    理處罰條例之立法目的即為加強道路交通管理，維護交通秩
    序，確保交通安全而制定，受處分人將車輛停放該處顯有妨
    礙他車通行之情既已如前述，員警依法舉發以確保交通安全
    及秩序，自難謂有何陷害人民以創造績效之情。
(三)另外，異議人雖以是否符逕行舉發要件有疑義等語置辯，惟
    查汽車駕駛人違規停車而駕駛人不在場，當場不能或不宜攔
    截製單舉發者，得逕行舉發；而該逕行舉發，應記明車輛牌
    照號碼、車型等可資辨明之資料，以汽車所有人為被通知人
    製單舉發，道路交通管理處罰條例第7條之2第1項第7款、同
    條第2項第4款及同條第4項規定甚明。本件員警於逕行掣單
    舉發時，上開自用小客車之汽車駕駛人並不在場，有現場採
    證照片可佐。據此，舉發員警依上開規定，於記名車輛牌照
    號碼、車型等可資辨明之資料，並查明汽車所有人姓名、住
    址後，自得依同條例第56條第3項規定使用民間拖吊車拖離
    之。是聲明異議意旨指責本件逕行舉發有未合要件之處，容
    有誤會。
五、綜上所述，受處分人確有在顯有妨礙他車通行處所停車之違
    規行為，洵堪認定，則原處分機關依此裁罰受處分人900元
    ，核無不當，本件異議為無理由，應予駁回。
六、據上論斷，應依道路交通管理處罰條例第87條第2項、道路
    交通事件處理辦法第18條，裁定如主文。
中    華    民    國   100    年    8     月    22    日
                  交通法庭            法  官  蔡家瑜
以上正本證明與原本無異。
如不服本裁定，應於裁定送達後五日內向本院提出抗告狀(須附
繕本 )。
中    華    民    國   100    年    8     月    22    日
                                      書記官  吳芳儀